【裁判字號】    98,抗,390
【裁判日期】    980421
【裁判案由】    聲明異議
【裁判全文】
臺灣高等法院臺中分院刑事裁定           98年度抗字第390號
抗  告  人
即 受刑 人  乙○○
代  理  人  甲○○
上列抗告人因聲明異議案件，不服臺灣彰化地方法院中華民國98
年3月 6日裁定（98年度聲字第490號），提起抗告，本院裁定如
下：
    主  文
抗告駁回。
    理  由
一、抗告意旨如附件抗告狀及抗告理由狀所載。
二、按受刑人或其法定代理人或配偶以檢察官執行之指揮為不當
    者，得向諭知該裁判之法院聲明異議，刑事訴訟法第484 條
    定有明文。而抗告人即受刑人乙○○因違反槍砲彈藥刀械管
    制條例，前經臺灣彰化地方法院以96年度訴字第2169號判處
    有期徒刑3年 6月，併科罰金新台幣500,000元，嗣經本院、
    最高法院先後以97年度上訴字第650號、97年度台上字第660
    7 號判決駁回上訴確定。抗告人旋聲請再審，亦經本院以98
    年度聲再字第32號裁定駁回在案，此有臺灣高等法院被告前
    案紀錄表附卷可查。抗告意旨雖指摘原審法院未依刑事訴訟
    法第284條之1之規定行合意審判及本案之審理及確定判決有
    適用法規不當之違背法令，係符暫緩執行之有誤確定判決云
    云。然查：原審以抗告人所指摘其刑事案件審理程序及確定
    判決有違背法令之情形，係屬是否提起非常上訴之事由，並
    不屬於刑事訴訟法第 484條聲明異議之範圍；另抗告人雖對
    原確定判決聲請再審，然依刑事訴訟法第 430條規定，並無
    停止刑罰執行之效力，而該確定判決並未經管轄再審法院之
    檢察官命停止執行，則臺灣彰化地方法院檢察署執行檢察官
    依法指揮執行，並無違法不當情形，而駁回異議，核無違誤
    。
三、另按民國（下同）92年2月6日修正公布、同年9月1日施行之
    刑事訴訟法第284條之1規定，除簡式審判程序（以被告所犯
    為死刑、無期徒刑、最輕本刑為三年以上有期徒刑或高等法
    院管轄第一審案件以外之罪，為前提要件）及簡易程序案件
    （以所科之刑為宣告緩刑、得易科罰金之有期徒刑及拘役或
    罰金之案件為限）外，第一審應行合議審判。嗣於96年 3月
    21日又修正該條為除簡式審判程序、簡易程序及第376條第1
    款、第 2款所列之罪之案件外，第一審應行合議審判。其修
    正之立法理由為因第一審法官人力有限，如不分案件是否輕
    微均行合議審判，將嚴重排擠審理其他行通常程序案件之時
    程，因此在第二審仍維持覆審制之架構下，將屬輕微案件，
    一般而言案情亦較為單純之第376條第1款、第 2款案件修正
    為可由法官獨任審判，而讓第一審法官對於該類案件可行獨
    任審判，其將更能投注心力在案情較為重大複雜案件之審判
    工作，對於司法資源將可作更合理、有效之分配，爰修正本
    條規定。再按對照新修正刑事訴訟法第449條第2項規定，第
    251條第1項所稱「提起公訴」，應指檢察官依通常程序起訴
    ，並要求法院行通常審判程序，是以該管地方法院對於檢察
    官提起公訴之案件，於訴訟繫屬時，即須依第284條之1之規
    定行合議審判，不能逕由獨任法官踐行審判程序。換言之，
    僅有檢察官依通常程序起訴之案件，始應行合議審判，如檢
    察官聲請簡易判決處刑，即無須行合議審判。因之，案件應
    行合議審判者，以經起訴者為限，且縱經起訴之案件如其應
    適用簡式審判程序、簡易程序或屬第376條第1款、第 2款所
    列之罪之案件者，亦僅得以獨任法官踐行審判程序即可。本
    案原審聲明異議之案件，非屬上開應行合議審判之案件，且
    依舉重以明輕之法理，案情較繁雜之案件如應適用簡式審判
    程序、簡易程序或屬第376條第1款、第 2款所列之罪之案件
    者，尚得以獨任法官為之，則本案原審法院以獨任法官一人
    審理並為裁定，更無組織違法之可言，抗告人抗告意旨徒憑
    己見，任意指摘原審裁定不當，非有理由，應予駁回。
四、據上論結，應依刑事訴訟法第412條，裁定如主文。
中    華    民    國    98    年    4     月    21    日
            刑事第一庭    審判長法  官  陳  紀  綱
                                法  官  姚  勳  昌
                                法  官  張  智  雄
以上正本證明與原本無異。
如不服本裁定，應於裁定送達後5日內向本院提出抗告狀（須附
繕本）。
                                書記官  謝  雅  惠
中    華    民    國    98    年    4     月    21    日


司法院資訊處製作；財團法人民間司法改革基金會備份。
